臺灣高等法院高雄分院刑事判決　　　　100年度上訴字第714號
上　訴　人
即　被　告　余宗欣
上列上訴人因毒品危害防制條例案件，不服臺灣高雄地方法院99
年度審訴字第4276號中華民國100 年3 月14日第一審判決（起訴
案號：臺灣高雄地方法院檢察署99年度偵字第26244 號），提起
上訴，本院判決如下：
    主  文
上訴駁回。
    理  由
一、按依刑事訴訟法第350 條、第361 條、第362 條、第367 條
    規定，不服地方法院之第一審判決而上訴者，須提出上訴書
    狀，並應敘述具體理由，為上訴必備之程式；其所提出之書
    狀未敘述上訴理由，或僅曾以言詞陳述上訴理由者，均應於
    上訴期間屆滿後二十日內補提理由書於第一審法院。第一審
    法院經形式審查，認逾期未補提上訴理由者，應定期間先命
    補正；逾期未補正者，為上訴不合法律上之程式，應以裁定
    駁回。倘已提出上訴理由，但所提非屬具體理由者，則由第
    二審法院以上訴不合法律上之程式，判決駁回。而所謂具體
    理由，必係依據卷內既有訴訟資料或提出新事證，指摘或表
    明第一審判決有何採證認事、用法或量刑等足以影響判決本
    旨之不當或違法，而構成應予撤銷之具體事由，始克當之（
    例如：依憑證據法則具體指出所採證據何以不具證據能力，
    或依憑卷證資料，明確指出所為證據證明力之判斷如何違背
    經驗、論理法則）；倘僅泛言原判決認定事實錯誤、違背法
    令、量刑失之過重或輕縱，而未依上揭意旨指出具體事由，
    或形式上雖已指出具體事由，然該事由縱使屬實，亦不足以
    認為原判決有何不當或違法者（例如：對不具有調查必要性
    之證據，法院未依聲請調查亦未說明理由，或援用證據不當
    ，但除去該證據仍應為同一事實之認定），皆難謂係具體理
    由，俾與第二審上訴制度旨在請求第二審法院撤銷、變更第
    一審不當或違法之判決，以實現個案救濟之立法目的相契合
    ，並節制濫行上訴（最高法院97年度台上字第892 號判決亦
    同此意旨）。
二、本件上訴人即被告余宗欣不服原判決，提起上訴，上訴書理
    由略以：被告於偵查、原審自白坦承本案之犯罪，已有悔意
    ，且被告買受毒品是為了要吸食，並無持有之犯意，被告請
    求原審從輕量刑，然原審竟未輕判，量刑猶有過重，被告尚
    有親人需要照顧，為此提起上訴，請求輕判云云。
三、本件原審判決略以：被告余宗欣前於88年間因施用毒品案件
    ，經裁定送觀察勒戒、強制戒治，期間經停止戒治並交付保
    護管束，於89年11月18日保護管束期滿視為執行完畢，並經
    臺灣高雄地方法院檢察署檢察官不起訴處分確定。復於上開
    強制戒治執行完畢釋放後5 年內，於90年間再因施用毒品案
    件，經裁定令入戒治處所施以強制戒治，並判處有期徒刑10
    月、4 月，應執行有期徒刑1 年1 月確定。又因違反麻醉藥
    品管理條例、施用毒品等案件，分別經判處有期徒刑5 年2
    月、1 年、8 月確定，上開各罪經減刑後合併定應執行刑，
    並接續執行，於98年12月9 日因縮短刑期假釋出監，並交付
    保護管束，至99年10月9 日期滿未經撤銷假釋，視為徒刑執
    行完畢（不構成累犯）。詎不知悔改，明知海洛因業經毒品
    危害防制條例第2 條第2 項第1 款明定為第一級毒品，不得
    非法施用、持有，仍基於施用第一級毒品海洛因之犯意，於
    99年8 月3 日19時30分許，於其位在高雄市鳳山區○○○路
    76巷36號住處，以海洛因摻水置於針筒內注射之方式，施用
    第一級毒品海洛因1 次；另基於持有第一級毒品海洛因之犯
    意，於99年8 月4 日19時許，在高雄市鳳山區埤頂，以新台
    幣500 元代價向黃世賢購入第一級毒品海洛因1 小包（檢驗
    前淨重0.059 公克，檢驗後淨重0.05公克）後置於機車腳踏
    板。嗣於同日19時10分許，在上址住處前為警盤查，並當場
    扣得其所有上開第一級毒品海洛因1 包、注射針頭1 支、食
    鹽水1 瓶、塑膠吸管1 支、行動電話（含SIM 卡）1 支等物
    。經余宗欣同意採集尿液送驗，檢驗結果呈嗎啡陽性反應，
    始悉上情。而前揭事實，業據被告余宗欣坦承不諱；其為警
    查獲時所採尿液經送檢驗結果確呈嗎啡之陽性反應，此有高
    雄市立凱旋醫院濫用藥物尿液檢驗報告在卷可稽。另扣案之
    第一級毒品海洛因1 包，經送鑑驗結果，確含海洛因成分，
    此有高雄市立凱旋醫院濫用藥物成品檢驗鑑定書1 紙附卷可
    稽。此外，復有扣案之注射針頭1 支、食鹽水1 瓶、塑膠吸
    管1 支、行動電話1 支等物可資佐憑，自得採為論罪科刑之
    依據。又被告有犯罪事實欄所載之犯罪前科及執行情形，有
    臺灣高等法院被告前案紀錄表1 份在卷可稽，其於前開觀察
    、勒戒及強制戒治執行完畢釋放後五年內再犯本案犯行，核
    與毒品危害防制條例第23條第2 項規定應予追訴處罰之規定
    相符。本件事證明確，被告犯行洵堪認定。被告余宗欣所為
    2 次犯行，分別犯毒品危害防制條例第10條第1 項之施用第
    一級毒品罪及同條例第11條第1 項之持有第一級毒品罪。被
    告施用而持有海洛因之低度行為，為施用之高度行為所吸收
    ，不另論罪。又被告所犯上開2 罪，犯意各別，罪質各異，
    行為互殊，應予分論併罰。並審酌被告未戒除毒癮，再犯本
    件，顯見其對毒品依賴甚深，意志不堅，復未能因此心生警
    惕，故量刑不宜過低，惟念其施用、持有毒品之行為，究屬
    戕害自己身心，尚未危害他人，犯罪後態度良好等一切情狀
    ，就施用第一級毒品部分處有期徒刑11月，持有第一級毒品
    部分處有期徒刑4 月，並定應執行有期徒刑1 年2 月。扣案
    之海洛因1 包（檢驗前淨重零點零伍玖公克，檢驗後淨重零
    點零伍公克），經鑑驗後含第一級毒品海洛因成分，依毒品
    危害防制條例第18條第1 項前段之規定，不問屬於被告與否
    ，沒收銷燬之，其包裝袋因殘留微量海洛因毒品而難以析離
    ，爰視同毒品整體，併依前開規定沒收銷燬之。扣案之注射
    針頭1 支、食鹽水1 瓶、塑膠吸管1 支，均為被告所有並供
    被告施用毒品或預備施用毒品之用，依刑法第38條第1 項第
    2 款之規定宣告沒收。扣案之行動電話1 支（含SIM 卡），
    並非被告所有，業據被告於偵訊中供述在卷，爰不予宣告沒
    收。原審判決既已詳細記載認定被告犯罪之證據及理由，並
    已審酌關於被告構成累犯之歷次法院審判之判刑紀錄及刑法
    第57條科刑之一切情狀，依本件個案之情狀在適法範圍內行
    使裁量權，核無量刑違法或不當之情形。被告上訴意旨，僅
    泛稱被告已有悔意，並無持有毒品犯意，且家有長者需要扶
    養等等，尚不足以影響原審判決量刑刑度之本旨，且未能具
    體指摘原判決於認定事實，適用法律及量刑等事項，究竟有
    何違法或不當之具體情形，自非屬上訴第二審之具體理由，
    與刑事訴訟法第36 1條第2 項所定不符。揆諸上揭意旨，本
    件被告上訴顯無具體理由而不合法定程式應予駁回，並不經
    言詞辯論為之。
四、據上論斷，依刑事訴訟法第367 條前段、第372 條，判決如
    主文。
中    華    民    國  100     年    5     月    13    日
                  刑事第六庭    審判長法  官  王憲義
                                      法  官  邱永貴
                                      法  官  簡志瑩
以上正本證明與原本無異。
施用第一級毒品部分如不服本判決應於收受本判決後10日內向本
院提出上訴書狀，其未敘述上訴理由者，並得於提起上訴後10日
內向本院補提理由書狀（均須按他造當事人之人數附繕本）「切
勿逕送上級法院」。
持有第一級毒品部分，不得上訴。
中    華    民    國  100     年    5     月    13    日
                                      書記官  吳新貞
附錄本判決論罪科刑法條：
毒品危害防制條例第10條第1項
施用第一級毒品者，處6 月以上5 年以下有期徒刑。
毒品危害防制條例第11條第1項
持有第一級毒品者，處3 年以下有期徒刑、拘役或新臺幣5 萬元
以下罰金。